【裁判字號】    92,交上易,927
【裁判日期】    921125
【裁判案由】    過失致死
【裁判全文】
臺灣高等法院臺南分院刑事判決      九十二年度交上易字第九二七號  Ａ
      上  訴  人
      即  被  告  甲  ○  ○
      選任辯護人  吳  紹  雄
右上訴人因過失致死案件，不服臺灣嘉義地方法院九十二年度交易字第五號中華民國
九十二年八月十二日第一審判決（起訴案號：臺灣嘉義地方法院檢察署九十一年度偵
字第八二００號），提起上訴，本院判決如左：
      主      文
原判決撤銷。
甲○○因過失致人於死，處有期徒刑陸月，如易科罰金以參佰元折算壹日。緩刑參年
。
      事      實
一、甲○○於九十一年十月三日下午五時十五分，駕駛Ｊ七─三二四八號自小客車，
    沿嘉義縣新港鄉○○村○○道路，由南往北方向行駛，行經嘉一六六縣道二六公
    里五百公尺處，屬支幹道無號誌交叉路口時，原應注意汽車行經無號誌交叉路口
    ，支線道車應暫停讓幹線道車先行，並應減速慢行，作隨時停車之準備，依當時
    情形，日間天晴，路況良好，視距無障礙，無不能注意情事，且於路口即見右側
    幹線道已有機車經過，竟疏於注意，未停讓幹線道車先行，即貿然穿越該路口，
    適蔡尚和騎乘ＫＢ九─０六一號重型機車，沿嘉一六六縣道西向車道駛經同一路
    口，亦疏未注意車前狀況，致閃避不及，遭甲○○所駕駛自小客車左前側撞及，
    並因而摔落路旁排水溝內，致胸部骨折、氣胸合併皮下氣腫、頭部鈍挫傷，經送
    醫急救不治死亡。甲○○於肇事後停留現場，俟警方到達時，坦承為肇事者，並
    接受裁判。
二、案經蔡尚和配偶乙○○訴由臺灣嘉義地方法院檢察署檢察官偵查起訴。
      理      由
一、訊據上訴人即被告甲○○對其於右揭時、地駕車肇事致被害人蔡尚和死亡事實均
    坦承不諱，復有道路交通事故調查報告表、現場及車輛照片三十五幀、勘驗車輛
    損壞部位之勘驗筆錄等附卷可稽。又被害人係因本件車禍死亡，亦經臺灣嘉義地
    方法院檢察署檢察官督同檢驗員相驗屬實，有勘驗筆錄、相驗屍體證明書、驗斷
    書等在卷足憑。被告自白核與事證相符，足堪採信。
二、按汽車駕駛人行經無號誌交叉路口時，應注意支線道車應暫停讓幹線道車先行，
    且應減速慢行，作隨時停車之準備，道路交通安全規則第一百零二條第一項第二
    款、第九十三條第一項第四款，分別定有明文。被告駕車行駛於道路，自應注意
    上揭道路交通安全規定，而依卷附道路交通事故調查報告表及現場照片所示，被
    告肇事時、地路面筆直無缺陷，日間光線良好，視距無障礙，則被告駕車行經該
    地，實無不能注意情事，竟貿未注意減速慢行，作隨時停車之準備，且未停讓幹
    線道車先行，致撞及右方騎乘機車經過之被害人，足見被告駕車行為，顯有過失
    甚明。雖被害人亦有未慎行車之處，但仍無解於被告所涉過失之責。另本件車禍
    經送請臺灣省嘉雲區車輛行車事故鑑定委員會鑑定及臺灣省車輛行車事故覆議鑑
    定委員會覆議結果，亦認甲○○駕駛自小客車，行經無號誌交岔路口，支線道左
    方車未暫停讓幹線道右方車先行，為事主因。蔡尚和行經無號誌交岔路口，未注
    意車前狀況，為肇事次因，有臺灣省嘉雲區車輛行車事故鑑定委員會九十一年十
    二月四日嘉鑑字第九一一三三六號函附之鑑定意見書及臺灣省車輛行車事故覆議
    鑑定委員會九十二年七月十五日府覆議字第九二一０六二七號函在卷可佐。再被
    告過失駕車肇事行為，核與被害人死亡結果間，具有相當因果關係，本件事證明
    確，被告過失致死犯行，洵堪認定。
三、查被告甲○○駕駛自小客車，行經無號誌交叉路口時，疏於注意，未停讓幹線道
    車先行，即貿然穿越該路口，而撞及蔡尚和騎乘之重型機車，蔡尚和因而摔落路
    旁排水溝內，致胸部骨折、氣胸合併皮下氣腫、頭部鈍挫傷，經送醫急救不治死
    亡。核其所為，係犯刑法第第二百七十六條第一項因過失致人於死罪。被告案發
    即自行報警處理，並於警員到場時主動向執勤警員方三源於原審到庭結證屬實（
    詳原審卷第十四頁），核與自首要件相符，應依刑法第六十二條規定減輕其刑。
四、原審以被告甲○○罪證明確，因予論罪科刑，固非無見，惟(一)原判決未就調查所
    得認定被告觸犯何罪，顯然違法。(二)原判決雖於事實欄記載被告自首事實，然未
    依刑法第六十二條規定減輕其刑，亦有不當。(三)被告與被害人家屬於事後成立和
    解，並賠償損害新臺幣三百五十萬元，有和解書在卷可佐，原判決未及審酌，仍
    有未妥。上訴意旨，陳報和解事實，自可採信，且原判決既有可議，自屬無可維
    持，應由本院將原判決撤銷改判。爰審酌被告過失程度為肇事主因，於肇事後即
    報警處理，並向警方自首，以及被害人亦有過失，於年方三十四歲即因被告肇事
    而死亡，留有年邁雙親及二名幼小女兒，被告犯罪所生損害不輕，與事後與被害
    人家屬達成民事和解，賠償損害三百五十萬元，犯後坦承犯行，態度良好等一切
    情況，量處如主文第二項所示之刑，並諭知如易科罰金，以三百元折算一日之標
    準。
五、又被告甲○○前均未曾受有期徒刑以上刑之宣告，有臺灣高等法院被告全國前案
    紀錄表在卷可稽，兼以案發後已與被害人家屬達成和解，賠償損害三百五十萬元
    ，而被害人家屬具狀表明原諒被告之過失行為，有和解書及聲明狀各乙份在卷足
    稽，其歷經此次偵審程序，當知警惕，信無再犯之虞，因認被告所受刑之宣告，
    以暫不執行為適當，爰併予宣告緩刑三年，以勵自新。
據上論斷，應依刑事訴訟法第三百六十九條第一項前段、第三百六十四條、第二百九
十九條第一項前段，刑法第二百七十六條第一項、第六十二條、第七十四條第一款，
罰金罰鍰提高標準條例第一條前段、第二條，判決如主文。
本案經檢察官蘇南桓到庭執行職務。
中    華    民    國      九十二      年      十一      月    二十五    日
                                  臺灣高等法院臺南分院刑事第一庭
                                      審判長法官  茆    臺    雲
                                            法官  蔡    長    林
                                            法官  李    文    福
右正本證明與原本無異。
不得上訴。
                                      法院書記官  李    良    倩
中    華    民    國      九十二      年      十一      月    二十六    日
附錄：本判決論罪法條
刑法第二百七十六條第一項
因過失致人於死者，處二年以下有期徒刑、拘役或二千元以下罰金。


司法院資訊處製作；財團法人民間司法改革基金會備份。
